臺灣高等法院臺中分院刑事裁定　　　　 100年度聲再字第55號
再審聲請人
即受判決人　黃佳慧
上列再審聲請人即受判決人因偽造文書等案件，對於本院96年度
上訴字第2737號，中華民國98年9月22日刑事確定判決（原審案
號：臺灣彰化地方法院94年度訴字第1200號；起訴案號：臺灣彰
化地方法院檢察署94年度偵字第1888、3502、4730號），聲請再
審，本院裁定如下：
    主  文
再審之聲請駁回。
    理  由
一、本件再審聲請人即受判決人黃佳慧（下稱聲請人）聲請意旨
    略以：原確定判決犯罪事實欄三之事實認定，未對於同案被
    告蕭根旺與陳尚澤間瞭解渠等二人間係如何合資經營「信樺
    理財中心」？調查「信樺理財中心」如何獲利？如何分配？
    與支薪等情，有否涉及出於脅迫或壓迫等不法手段之應為之
    證據予不查，聲請人緣此發現場第二審法院有重要證據漏未
    審酌，判決致有違誤，因而提起再審之聲請。而因聲請人係
    直接受僱於同案被告陳尚澤，擔任信樺理財中心會計職務，
    按月支領1萬5千元薪資，工作性質及支領薪資之情與其他業
    務人員有別，聲請人因僱傭關係，接受同案被告陳尚澤之囑
    咐，倘不與業務人員配合、佯裝申辦客戶接受金融機構之徵
    信及審核者，將遭受扣薪、免職等處分。聲請人發現原確定
    判決對於聲請人與業務人員林雪玉配合，方便供金融機構徵
    信、對保查核之受脅迫等重要證據漏未審酌，其違誤難令人
    置服，爰依刑事訴訟法第420條第1項第6款規定聲請再審等
    語。
二、按有罪之判決確定後，因發現確實之新證據，足認受有罪判
    決之人應受無罪、免訴、免刑或輕於原判決所認罪名之判決
    者，為受判決人之利益，得聲請再審，刑事訴訟法第420條
    第1項第6款定有明文。其所謂發現確實之新證據，係指該證
    據於事實審法院判決前業已存在，為法院、當事人所不知，
    不及調查斟酌，至其後始行發現，且就證據本身形式觀察，
    固不以絕對不須經過調查程序為條件，但必須顯然可認為足
    以動搖原有罪之確定判決，而為受判決人無罪、免訴、免刑
    或輕於原判決所認罪名之判決者為限。亦即該新證據除須可
    認為確實具有足以動搖原確定判決，而對受判決人為更有利
    判決之「確實性」外，尚須具備該證據係在事實審法院於判
    決前已存在，因未經發現，不及調查斟酌，或審判時未經注
    意，至其後始行發現之「嶄新性」特質，二者均屬不可或缺
    ，倘若未具備上開確實性與嶄新性二種聲請再審新證據之特
    性，即不能據為聲請再審之原因（最高法院28年抗字第8號
    、33年抗字第70號判例、90年度臺抗字第71號、93年度臺抗
    字第98號裁定意旨參照）。
三、經查：
  (一)聲請人前因偽造文書等案件，因不服臺灣彰化地方法院94年
    度訴字第1200號判決提起上訴，經本院以96年度上訴字第27
    37號審理並判決後，聲請人不服，上訴於最高法院，嗣經最
    高法院以99年度臺上字第6391號判決駁回上訴，全案遂告確
    定，依刑事訴訟法第426條第3項規定，本院自屬再審之管轄
    法院，合先敘明。
  (二)聲請人提出聲請再審之理由，認原判決對其所涉常業詐欺之
    事實認定等，有重要證據漏未審酌，惟綜觀其書狀全文，聲
    請人對於「重要證據」為何並未具體表明，難認與上揭刑事
    訴訟法規定之聲請再審要件相合。
  (三)本件原確定判決認定聲請人共同涉犯常業詐欺等罪行之理由
    係以：聲請人及同案被告陳尚澤、蕭根旺、林雪玉於警、偵
    訊、第一審審理、原審審理時之部分自白，聲請人於第一審
    準備程序曾自承：「0000000000電話都是放在公司，大部分
    都是由我接聽的，業務員會將需要回覆的資料放在我那邊，
    如果銀行徵信人員打電話徵信時，再按照申請書上的資料去
    回覆。」等語，亦有聲請人等人行動電話通聯調閱查詢單、
    京城商業銀行超易貸小額貸款申請書、慶豐商業銀行信用貸
    款申請書、國泰世華銀行消費者信用貸款申請書、信用卡申
    請書、日盛商業銀行信用貸款申請書、日盛商業銀行臺幣存
    款（授信）帳戶資料、信用貸款申請書、中國信託銀行信用
    卡申請書、個人信貸申請書暨約定書、申請資料、本票、扣
    押物品目錄表、贓物認領保管單等件證物為證；並有同案被
    告林雪玉與黃佳慧、洪雅君間之合法監聽通聯譯文，即林雪
    玉於94年1月19日下午3時11分許，以其所持用門號
    0000000000 號行動電話撥打聲請人所持用門號0000000000
    號行動電話之對談內容：「Ｂ即同案被告林雪玉：小慧，我
    跟妳講，日盛銀行等一下要照會，他如果說到一支000000 0
    這支電話，妳就說是妳在使用的，房間的傳真電話，因為妳
    在幫人做會計事務所的助理，花壇是娘家，剛才洪雅君才說
    是她娘家，妳還沒結婚，她是妳姊姊就好了，如果他問做什
    麼，妳就說好像做五金就好了。Ｃ即被告黃佳慧：好。」聲
    請人於同日下午3時16分許，以其所持用門號0000000000號
    行動電話撥打同案被告林雪玉所持用門號0000000000號行動
    電話之對談內容：「Ａ即被告黃佳慧：大姊，已經照會完，
    還好妳有先跟我講。Ｂ即同案被告林雪玉：他問什麼。Ａ：
    問她做什麼。我說做五金，其他沒問」等語，足證其稱不知
    情之辯解，不足採信；且有證人蔡碧芬、林志明到庭證述，
    未於93年12月6日前後、94年1月27日前後於公司任職，則扣
    案之蔡碧芬在職證明書、林志明在職服務證明書自屬被告等
    人偽造無訛，聲請人及同案被告陳尚澤、蕭根旺、林雪玉等
    人確有以同一犯行反覆為之常業詐欺行為等語。是本件即認
    聲請人係以同案被告蕭根旺、陳尚澤、陳雪玉等人之證述內
    容，為其再審聲請所主張之重要證據，惟其所指之三位同案
    被告之證述內容等證據，於原審判決前業已存在，並非法院
    、當事人所不知而不及調查斟酌，至其後始行發現者，不具
    有確實新證據之「嶄新性」要件；且查上開證據，亦不足以
    動搖原確定判決之基礎，而可為聲請人有利之判決。據上，
    聲請人聲請再審之理由與前述新證據應具備之「確實性」要
    件亦不符合。
四、綜上，聲請人上開聲請意旨並未具體敘明其證據項目，且聲
    請理由所論及之各項證據，於事實審法院判決前業已存在，
    不符合因未經發現而不及調查斟酌之嶄新性特質，亦不具有
    從證據本身形式觀察顯然足以動搖原確定判決，而為受判決
    人有利判決之確實性特質，非屬確實之新證據，自非合法再
    審事由。是本件再審之聲請，為無理由，應予駁回。
五、據上論結，應依刑事訴訟法第434條第1項，裁定如主文。
中    華    民    國   100    年    3     月    23    日
            刑事第二庭  審判長法  官  邱  顯  祥
                              法  官  張  國  忠
                              法  官  王  鏗  普
以上正本證明與原本無異。
如不服本裁定，得於收受送達後五日內向本院提出抗告書狀（須
附繕本）。
                              書記官  詹  雅  婷
中    華    民    國   100    年    3     月    23    日